【裁判字號】    95,交訴,27
【裁判日期】    950731
【裁判案由】    業務過失致死
【裁判全文】
臺灣高雄地方法院刑事判決              95年度交訴字第27號
公  訴  人  臺灣高雄地方法院檢察署檢察官
被      告  甲○○
上列被告因業務過失致死案件，經檢察官提起公訴（94年度偵字
第15918 號），本院判決如下：
    主  文
甲○○犯業務過失致人於死罪，處有期徒刑捌月。
    犯罪事實
一、甲○○考領有職業聯結車駕照，係設於高雄市○○區○○街
    124 號1 樓「天德通運企業有限公司」之營業用半聯結車司
    機，以駕車運送貨物為業，為從事駕駛業務之人，於民國94
    年7 月29日凌晨2 時10分許，駕駛車牌號碼X4-852號營業用
    半聯結車，沿高雄縣仁武鄉○○路由東往西方向行駛，行經
    該路與中正路口之交岔路口時（水管路為閃光黃燈、中正路
    為閃光紅燈），本應注意行經該處路段速限50公里，不得超
    速行駛，且該路口號誌為閃光黃燈之交岔路口，應減速接近
    ，注意安全，小心通過，並應隨時注意車前狀況，禮讓已達
    路口中心之車輛，而依當時狀況路面乾燥無缺陷、無障礙物
    、視距良好，且其所駕駛之車輛機械性能良好，依其智識、
    能力並無不能注意之情事，適有盧明德於飲酒後駕駛車號VW
    -6161 號自小客車，沿中正路由南往北方向行駛，並已抵達
    水管路之中心處，甲○○竟疏未注意車前狀況，未能減速慢
    行，隨時採取必要之安全措施，猶以超過速限50公里之速度
    超速行駛，致因避煞不及而追撞盧明德所駕駛之自小客車右
    側車身，致盧明德受有頭胸挫傷併心肺衰竭之傷害，經送醫
    後不治死亡。嗣甲○○於肇事後犯罪未被發覺之前，留在事
    故現場並向到場處理車禍員警乙○○坦承肇事，而願接受裁
    判。
二、案經高雄縣政府警察局仁武分局報請臺灣高雄地方法院檢察
    署檢察官偵查起訴。
    理  由
一、訊據被告甲○○固坦承有於上開時、地駕駛車牌號碼X4-852
    號營業用半聯結車，該車輛之左前方車頭處追撞被害人盧明
    德所駕駛車號VW-6161 號自用小客車之右側車身，致被害人
    因而死亡等情，惟矢口否認有何過失犯行，辯稱：「當時我
    要通過該岔路路口時，我有減速並看左右來車，後來是被害
    人突然衝出來撞到我的車子，我的車子才失去控制，從快車
    道往前滑行至慢車道，且當時是被害人酒醉駕車肇事的，被
    害人開車撞到我左前輪的後面，我就往右前方傾斜，我當時
    都無法踩煞車，現場應該沒有煞車痕，我也沒有越過分隔島
    ，我是在分隔島之前就已偏到外面去了。發生車禍後，我以
    為被害人已經死掉了，我在現場攔車要報警，但約攔了十多
    分鐘，後來我就報警，警察到現場時，我有留在現場云云。
    」
二、經查：
  (一)按被告以外之人於審判外之言詞或書面陳述，除法律有規定
    者外，不得作為證據，刑事訴訟法第159 條第1 項定有明文
    。又被告以外之人於審判外之陳述，雖不符前4 條之規定，
    而經當事人於審判程序同意作為證據，法院審酌該言詞陳述
    或書面陳述作成時之情況，認為適當者，亦得為證據，此刑
    事訴訟法第159 條之5 第1 項亦定有明文。高雄縣政府警察
    局仁武分局所製作道路交通事故調查報告表、道路交通事故
    現場圖各1 份，係員警本於偵查犯罪、蒐集證據之職權，於
    職務上所製作之文書，性質上自為供述證據，而有上開傳聞
    法則之適用。至道路交通事故現場蒐證照片16張，並非刑事
    訴訟法第165 條之1 第2 項所定之準文書證據，尚無法與監
    視錄影帶、錄音帶所呈現針對當事人之舉動、聲音，足以還
    原事實真相等具有物證價值之證據等同視之，其性質上應與
    員警同仁職務上所製作之現場圖、職務報告無異，在本案僅
    作為書面陳述之用，強化讀取、吸收此項資訊之人之印象，
    其用意係表明當事人雙方所駕駛車輛經交通事故後之狀況、
    撞擊點之位置、車損之情形、煞車痕跡及其他交通號誌、標
    誌標線之相關位置等，核其法律上之屬性，均屬刑事訴訟法
    第159 條第1 項之傳聞證據，本案被告於本案言詞辯論終結
    前既未聲明異議，依刑事訴訟法第159 條之5 第2 項之規定
    ，即有證據能力，合先敘明。
  (二)又卷附臺灣省高屏澎區車輛行車事故鑑定委員會第940831號
    鑑定意見書及臺灣省車輛行車事故覆議鑑定委員會95年6 月
    19日府覆議字第0950100385號函之，係檢察官與本院依刑事
    訴訟法第208 條之規定囑託機關、團體所為之鑑定，而上開
    鑑定報告，即屬依刑事訴訟法第206 條第1 項之規定所出具
    之書面鑑定報告，為刑事訴訟法第159 條第1 項「被告以外
    之人於審判外之言詞或書面陳述，除法律有規定者外，不得
    作為證據」規定，所稱「法律有規定者」之情形，故有證據
    能力。
  (三)被告於上揭時、地駕駛車輛撞擊被害人車輛，致被害人死亡
    之事實，業據證人即現場處理員警乙○○於本院審理時具結
    證述綦詳，並有道路交通事故調查報告表、道路交通事故現
    場圖、道路交通事故現場蒐證照片16張、臺灣高雄地方法院
    檢察署相驗屍體證明書、驗斷書、長庚紀念醫院高雄分院診
    斷證明書附卷可稽，此部份被告之自白，核與事實相符，堪
    信為真實。
  (四)被告雖以上開情詞置辯，然查，本件交通事故地點，為高雄
    縣仁武鄉○○路、中正路口，被告駕駛車牌號碼X4-852號營
    業用半聯結車，沿水管路由東往西方向行駛於快車道之外側
    車道，被害人則駕駛車號VW-6161 號自用小客車，沿中正路
    由南往北方向行駛於快車道，雙方撞擊點則位於被告行進方
    向之正前方，即水管路之外側快車道等情，有道路交通事故
    現場圖附卷可按；參以，水管路寬約33公尺、中正路寬約
    12.5 公 尺，而上開撞擊地點，依現場遺留刮地痕與煞車痕
    起點研判，距離水管路北側路邊約12.2公尺、距離南側路邊
    約20.7 公 尺，顯見被害人所駕駛上開車輛，已然自中正路
    由南往北方向穿越與水管路交岔之路口中心線，到達被告所
    行駛之外側快車道前方，兩車始發生撞擊，亦據證人即現場
    處理員警乙○○於本院審理時證述明確（見本院95年7 月20
    日審判筆錄第8 頁），故斯時以被害人行進中之車輛，不僅
    到達路口中心線，並已穿越進入右方來車之快車道，客觀上
    本即無法期待其停止等待右方車先行，甚至因該車輛正位於
    右方來車之正前方，反不應有所暫停而應快速通過，申言之
    ，此時尚未進入路口之車輛，參酌道路交通安全規則第102
    條第1 項第6 款但書所定：「直行車尚未進入交岔路口，而
    轉彎車已達中心處開始轉彎，直行車應讓轉彎車先行。」之
    立法精神，自應禮讓先行進入路口中心線之車輛。其次，被
    告自水管路由東往西方向穿越中正路，尚不及中心線即距離
    中正路東側路邊4 、5 公尺處，即與被害人駕駛之車輛發生
    碰撞，倘依被告所述，有依閃光黃燈號誌減速接近，注意安
    全，則何以被告會無法注意其左方已進入交岔路口達20公尺
    之被害人？而依撞擊後產生之煞車痕長度，左右分別為19.1
    、17.8公尺以觀，對照司法行政部62年5 月9 日（62）函刑
    決字第46號函轉交通部道路交通安全督導會定5 月4 日交導
    登（62）字第232 號函公布之一般公路汽車煞車距離、行車
    速度對照表，依當時該路段速限為50公里，以柏油舖設、路
    面乾燥之情形，有道路交通事故調查表在卷可佐，如以最為
    寬鬆之摩擦係數0.70為標準觀之，其煞車距離應為14.1公尺
    ，足見被告當時之車速顯逾50公里，堪以認定，則被告非但
    未依號誌有所減速，反倒有超速行駛之行為；而依證人乙○
    ○於本院95年7 月20日之證稱：「（問：當時該路口的號誌
    如何？）東西向的水管路號誌是閃黃燈，南北向的中正路是
    閃紅燈。（問：當時該路段的速限如何？）水管路是速限50
    公里。（問：於繪製現場圖時，被告的大貨車右輪剎車痕為
    17.8公尺，左輪為19.1公尺？）是的。（問：上開的剎車痕
    ，換算成行車速度為何？）參考汽車剎車距離、行車速度及
    道路摩擦系數對照表，當時該被告車子並無載重，所以剎車
    距離會比較長，依該表格換算被告車輛行車速度約60公里。
    （問：於94年8 月4 日檢察官偵訊筆錄曾稱如果被告有停下
    來查看，就會看到死者的車子開過來，就不會撞到，依何根
    據判斷？）依交通安全規則規定，行經閃黃燈路口，車輛應
    減速慢行，再加上現場水管路路面很寬，如果被告當時有減
    速慢行，應該可以看到被害人。（問：於94年8 月4 日檢察
    官偵訊筆錄曾稱依現場判斷兩車的速度相當，被告應該沒有
    停下來的跡象，因為被告車子的剎車痕很長，大車如果停下
    來起步，應該剎車痕不會那麼長，依照現場判決，應該是先
    撞擊後再剎車的，依何根據判斷？）依照路口撞擊位置，先
    產生刮地痕，現場圖所示的刮地痕是被害人所駕駛的小客車
    產生的，所以我認為是兩車先撞擊後，被告的車子才急踩剎
    車的。」等語。益證，被告所辯實係推諉卸責之詞，難以採
    信。
  (五)按閃光黃燈表示「警告」，車輛應減速接近，注意安全，小
    心通過。閃光紅燈表示「停車再開」，車輛應減速接近，先
    停止於交岔路口前，讓幹道車優先通行後認為安全時，方得
    續行，道路交通標誌標線號誌設置規則第211 條第1 項定有
    明文。次按，行車速度，依速限標誌或標線之規定；汽車行
    駛時，駕駛人應注意車前狀況及兩車併行之間隔，並隨時採
    取必要之安全措施；轉彎車應讓直行車先行。但直行車尚未
    進入交岔路口，而轉彎車已達中心處開始轉彎，直行車應讓
    轉彎車先行，道路交通安全規則第93條第1 項前段、第94條
    第3 項、第102 條第1 項第6 款分別定有明文。本案案發時
    ，天候晴、夜間有照明、柏油路面、乾燥無缺陷，並無不能
    注意之情事，業據員警於道路交通事故調查表記載明確，有
    前開調查表在卷可證，被告行經肇事地點時，違反上開道路
    交通安全規則未依交通號誌應減速慢行、不得超速行駛、未
    注意車前狀況及未禮讓駛入路口中心線車輛之規定，其就上
    開事故之發生，自有過失，此部份復分別經臺灣省高屏澎區
    車輛行車事故鑑定委員會及臺灣省車輛行車事故覆議鑑定委
    員會，均鑑定被告之行為為肇事次因，有各該鑑定意見書函
    附卷可稽，是就本件車禍事故之發生被告自有應注意、能注
    意而未予注意之過失，其過失行為復與被害人之死亡結果間
    ，具有相當因果關係，本案事證明確，被告犯行洵堪認定。
    被告雖另以被害人酒醉駕車為由置辯，然此部份乃被害人就
    該事故之發生為與有過失，被告似難因此免其刑責；又本院
    認被害人所駕駛之車輛，業已經過路口中心線，並到達被告
    所行駛之外側快車道前方，是依斯時之路權歸屬，應由被告
    禮讓被害人先行通行，已如前述，故被害人縱有如上開鑑定
    書所認定之「行經閃光紅燈號誌交岔路口支線道車未暫停讓
    幹線道車先行」之行為，惟此部份乃屬被害人所為前行為之
    違規，尚非足認被害人就本件車禍事故之發生與有過失，均
    附此敘明。
三、按刑法業經總統於94年2 月2 日，以華總一義字第09400014
    901 號令修正公布，並自95年7 月1 日施行（下稱修正後刑
    法）。又行為後法律有變更者，適用行為時之法律。但行為
    後之法律有利於行為人者，適用最有利於行為人之法律，修
    正後刑法第2 條第1 項定有明文。次按，新舊刑法關於刑之
    規定，雖同採從輕主義，係適用最有利於行為人之法律，既
    曰法律，自較刑之範圍為廣，比較時應就罪刑有關之共犯、
    未遂犯、連續犯、牽連犯、結合犯以及累犯加重、自首減輕
    、暨其他法定加減原因、與加減例等一切情形，綜其全部之
    結果，而為比較，再適用有利於行為人之法律處斷，最高法
    院24年上字第4634號判例著有明文。又依95年6 月14日公布
    之刑法施行法第1 條之1 之規定：「中華民國94年1 月7日
    刑法修正施行後，刑法分則編所定罰金之貨幣單位為新臺幣
    。94年1 月7 日刑法修正時，刑法分則編未修正之條文定有
    罰金者，自94年1 月7 日刑法修正施行後，就其所定數額提
    高為30倍。但72年6 月26日至94年1 月7 日新增或修正之條
    文，就其所定數額提高為3 倍。」。是本案被告行為後法律
    已有修正，爰將本案適用新舊法之比較，臚列於後：
  (一)關於法定刑中罰金部分，修正前刑法第33條第5 款規定「罰
    金：1 元以上。」，依80年5 月6 日修正前罰金罰鍰提高標
    準條例第3 條之規定，由司法院、行政院會銜於72年7 月27
    日發布，自72年8 月1 日施行，提高刑法所定罰金數額10倍
    ，並依現行法規所定貨幣單位折算新臺幣條例第2 條之規定
    ：「現行法規所定金額之貨幣單位為圓、銀元或元者，以新
    臺幣元之3 倍折算之。」，經折算為新臺幣後，則罰金刑之
    最輕刑度為新臺幣30元以上；修正後刑法第33條第5 款規定
    「罰金：新臺幣1 千元以上，以百元計算之。」，經比較新
    舊法結果，以舊法較有利於行為人。
  (二)修正後刑法第276 條第2 項之業務過失致人於死罪，其法定
    刑中罰金之部分，修正為「新臺幣9 萬元以下罰金」，與修
    正前依罰金罰鍰提高標準條例第1 條前段與現行法規所定貨
    幣單位折算新臺幣條例第2 條之規定，提高10倍並折算為新
    臺幣後，亦為「新臺幣9 萬元以下罰金」；經比較新舊法結
    果，新法尚非有利於被告，應適用行為時法即舊法。
  (三)關於自首之部分，修正前刑法第62條規定：「對於未發覺之
    罪自首而受裁判者，減輕其刑。但有特別規定者，依其規定
    。」；修正後刑法第62條規定：「對於未發覺之罪自首而受
    裁判者，得減輕其刑。但有特別規定者，依其規定。」，經
    比較新舊法結果，以舊法較有利於行為人。
  (四)綜上所述，揆諸首揭法律條文及判例意旨，綜合比較結果，
    以適用修正前之法律為有利於被告。
四、被告甲○○以駕駛半聯結車送貨為業，業據被告供認屬實，
    係以駕駛車輛為其主要業務之人，因業務上之過失駕車行為
    致人於死，核其所為係犯修正前刑法第276 條第2 項之業務
    過失致人於死罪。被告於肇事後留在事故現場，向前往現場
    處理，尚不知肇事者為何人之員警乙○○坦承肇事，嗣並接
    受裁判之事實，業據證人乙○○於本院審理時結證無訛，並
    有高雄縣政府警察局仁武分局調查筆錄附卷可佐，是被告於
    員警尚不知何人犯罪前，坦承其為行為人，符合修正前刑法
    第62條前段自首之規定，應依法減輕其刑。爰審酌被告駕駛
    車輛未注意車前狀況，隨時採取必要之安全措施，於行經閃
    光黃燈號誌交岔路口，猶未能減速接近，注意安全，小心通
    過，竟仍超速行駛為肇事原因之一，而被害人酒醉駕車，就
    車禍事故之發生顯有重大過失，惟考量被告尚未與被害人家
    屬達成和解，犯後猶諸多辯解，態度倨傲，難認已有悔悟之
    意等一切情狀，量處如主文所示之刑。
據上論斷，應依刑事訴訟法第299 條第1 項前段，刑法第2 條第
1 項前段、修正前刑法第276 條第2 項、修正前刑法第62條前段
，罰金罰鍰提高標準條例第1 條前段，判決如主文。
中    華    民    國    95    年    7     月    31    日
                      交通法庭  審判長法  官  何秀燕
                                      法  官  楊智守
                                      法  官  戰諭威
以上正本證明與原本無異。
如不服本判決，應於判決送達後10日內，向本院提出上訴狀。
中    華    民    國    95    年    7     月    31    日
                                      書記官  林佳蓉
以上抄本係照原本作成。
中    華    民    國    95    年    9     月    11    日
                                      書記官  董明惠
附錄本判決論罪之法條：
中華民國刑法第276條：
因過失致人於死者，處2 年以下有期徒刑、拘役或2 千元以下罰
金。
從事業務之人，因業務上之過失犯前項之罪者，處5 年以下有期
徒刑或拘役，得併科3 千元以下罰金。


司法院資訊處製作；財團法人民間司法改革基金會備份。
